臺灣臺中地方法院刑事判決　　　　　　　　　　　　九十二年度易緝字第六五號
　　公　訴　人　臺灣臺中地方法院檢察署檢察官
　　被　　　告　甲○○
右列被告因違反動產擔保交易法案件，經檢察官提起公訴（八十九年度偵字第四八五
０號），本院合議庭裁定依簡式審判程序審理，判決如左：
    主  文
甲○○動產擔保交易之債務人，意圖不法之利益，將標的物遷移，致生損害於債權人
，處拘役拾伍日，如易科罰金，以佰元折算壹日。緩刑貳年。
    事  實
一、甲○○於民國八十六年十月三十一日及八十七年五月十五日，分別以動產擔保交
    易附條件買賣之方式，向聲寶股份有限公司所屬之大甲分銷店購買洗衣機、冷氣
    機各一台，為動產擔保交易之債務人。雙方約定冷氣機、洗衣機之分期付款總價
    款為新臺幣（下同）二萬一千六百元、二萬七千五百元，除於立約同時分別給付
    一千八百元、二千三百元外，其餘款項均分十三期，分別自八十六年十一月十五
    日起、八十七年六月十五日起，每月十五日應付期款為一千六百五十元、二千一
    百元，並約定該洗衣機、冷氣機之放置處在臺中縣龍井鄉○○村○○路○段一五
    八巷二一弄七號，且在價金尚未全部清償前，該洗衣機、冷氣機仍屬聲寶股份有
    限公司所有，甲○○僅得占有使用，不得任意將機車遷移、出賣、典質或為其他
    處分。詎甲○○在取得上開洗衣機、冷氣機後，分別繳納十一期、九期期款，即
    未再繳納，且意圖不法之利益，於八十七年底至八十八年初間之某日，將上開洗
    衣機、冷氣機一起遷離契約約定放置處所即臺中縣龍井鄉○○村○○路○段一五
    八巷二一弄七號之處所，人亦搬離該處所，亦未居住在簽約時所留之戶籍地址即
    新竹縣湖口鄉長嶺村一三一號，致使聲寶股份有限公司追索無著，受有損害。
二、案經聲寶股份有限公司訴由臺灣臺中地方法院檢察署檢察官偵查起訴。
    理  由
一、右揭事實，業據被告甲○○於本院審理時為認罪之陳述，核與告訴人聲寶股份有
    限公司具狀指訴之情節，及告訴代理人乙○○於偵查中指陳之內容相符，並有聲
    寶牌附條件買賣契約書二份、臺灣新竹地方法院債權憑證、戶籍謄本各一份、照
    片五張附卷可稽，足徵被告右開自白，確與事實相符，堪予信採。又被告明知其
    為動產擔保交易附條件買賣之債務人，於取得前開洗衣機、冷氣機後，僅分別依
    約繳納十一期、九期期款，餘款即未清償，且明知依其與告訴人聲寶股份有限公
    司間之約定，在付清價金前，僅能就該洗衣機、冷氣機占有使用，並無任意遷移
    之權利，竟於八十七年底至八十八年初間之某日，擅自將該洗衣機、冷氣機遷離
    原約定放置處所，且於告訴人提出本件告訴前，未曾向告訴人告知該洗衣機、冷
    氣機實際放置地點，人亦搬離簽約時所留之聯繫地址，致使告訴人遍尋不著，無
    從以取回該洗衣機、冷氣機之方式受償，除已造成告訴人之損害外，其主觀確有
    圖得不法利益之意圖，亦屬灼然。綜上，本件事證明確，被告右開犯行，堪以認
    定。
二、核被告所為，係犯動產擔保交易法第三十八條之意圖不法利益，將標的物遷移罪
    。爰審酌被告前無任何犯罪紀錄，素行良好，有臺灣臺中地方法院檢察署刑案資
    料查註紀錄表、臺灣高等法院被告全國前案紀錄表在卷可按，其以附條件買賣方
    式先後取得價值二萬一千六百元之洗衣機及二萬七千五百元之冷氣機後，已獲取
    占有使用該等電器之利益，卻僅分別繳納十一期、九期期款，尚餘二期、四期期
    款未加給付，犯罪動機可議，但目的尚屬單純，手段亦稱平和，被告所欠付之分
    期款分別為三千三百元、一萬八千九百元，雖使告訴人受有未能如期受償之損害
    ，但被告業已償付所有欠款，有告訴人聲寶股份有限公司出具之清償證明書一紙
    可憑，所生之危害尚屬輕微；另考之動產擔保交易制度原係在規範單純之民事債
    權債務關係，立法者雖以刑罰規定介入，但觸犯該法第三十八條之行為人所具有
    之社會可非難性，與一般刑事犯罪並不相同等一切情狀，被告犯後又能坦認犯行
    ，並已償還全部欠款，態度良好等一切情狀，量處如主文所示之刑，並諭知易科
    罰金折算之標準（按被告行為後，刑法第四十一條業於九十年一月十日修正公布
    ，同年月十二日生效，修正後刑法第四十一條第一項前段規定「犯最重本刑為五
    年以下有期徒刑以下之刑之罪，而受六個月以下有期徒刑或拘役之宣告，因身體
    、教育、職業、家庭之關係或其他正當事由，執行顯有困難者，得以一元以上三
    元以下折算一日，易科罰金。」，與修正前刑法第四十一條規定「犯最重本刑為
    三年以下有期徒刑以下之刑之罪，而受六個月以下有期徒刑或拘役之宣告，因身
    體、教育、職業、家庭之關係，執行顯有困難者，得以一元以上三元以下折算一
    日，易科罰金。」不同。比較新舊法結果，以新法較有利於行為人，故依刑法第
    二條第一項前段規定，應適用裁判時之法律即修正後刑法第四十一條第一項前段
    之規定，併此敘明）。末查，被告前未曾受有期徒刑以上刑之宣告，已如前述，
    被告坦承犯行，且已清償所有欠款，深具悔意，其經此教訓，當知警惕而無再犯
    之虞，本院綜核各情，所宣告之刑，認以暫不執行為適當，併予宣告緩刑二年，
    以啟自新。
據上論斷，應依刑事訴訟法第二百七十三條之一第一項、第二百九十九條第一項前段
，動產擔保交易法第三十八條，刑法第十一條前段、第二條第一項前段、修正後第四
十一條第一項前段、第七十四條第一款，罰金罰鍰提高標準條例第一條前段、第二條
，判決如主文。
中      華      民      國      九十三      年      一    月    十九    日
                                臺灣臺中地方法院刑事第二庭
                                    法  官  莊  嘉  蕙
右正本證明與原本無異。
如不服本判決，應於送達後十日內向本院提出上訴狀（須附繕本），上訴於臺灣高等
法院臺中分院。
                                    書記官
中      華      民      國      九十三      年      一    月    二十    日
附錄論罪科刑法條
動產擔保交易法第三十八條
動產擔保交易之債務人，意圖不法之利益，將標的物遷移、出賣、出質、移轉、抵押
或為其他處分，致生損害於債權人者，處三年以下有期徒刑、拘役或科或併科六千元
以下之罰金。
